臺灣苗栗地方法院民事小額判決
110年度苗小字第770號
原      告  華南產物保險股份有限公司

法定代理人  陳文智  
訴訟代理人  林柏江  
            張孝義  
被      告  簡鴻榮  


上列當事人間請求侵權行為損害賠償事件，本院於民國110年12
月22日言詞辯論終結，判決如下：
    主      文
一、被告應給付原告新臺幣7,686元，及自民國110年12月14日起
    至清償日止，按週年利率5％計算之利息。
二、原告其餘之訴駁回。
三、訴訟費用新臺幣1,000元由被告負擔新臺幣280元，餘由原告
    負擔。
四、本判決原告勝訴部分得假執行。 
    事實及理由
壹、程序事項
一、被告經合法通知，未於最後言詞辯論期日到場，核無民事訴
    訟法第386條各款所列情形，爰依原告聲請，由其一造辯論
    而為判決。
貳、實體事項
一、原告主張：被告於民國109年11月6日8時25分許，駕駛車牌
    號碼000-000號機車（下稱被告車輛），行經苗栗縣○○鄉○○
    村○○000○0號旁（下稱系爭路口），因轉彎車未禮讓直行車
    之過失行為，不慎碰撞原告承保訴外人瑞峰塑膠工業社所有
    、林誼雯駕駛之車牌號碼0000-00號自用小客車（下稱系爭
    車輛），致系爭車輛受損，需支出修理費用新臺幣（下同）
    2萬7,000元（含工資、烤漆共9,200元、零件1萬7,800元）
    。原告已依保險契約給付被保險人上開款項取得保險代位權
    。為此，爰依侵權行為法律關係及保險法第53條第1項前段
    規定，提起本件訴訟等語，並聲明：被告應給付原告2萬7,0
    00元，及自起訴狀繕本送達翌日起至清償日止，按週年利率
    5％計算之利息。
二、被告未於言詞辯論期日到場亦未提出書狀作何聲明或陳述。
三、查原告主張之事實，業據其提出苗栗縣警察局苗栗分局鶴岡
    派出所道路交通事故當事人登記聯單及現場圖、系爭車輛行
    車執照、車損照片、永汸汽車行、定盈企業社及辰達汽車材
    料有限公司出具之估價單及統一發票等件為證（見本院卷第
    17至27、111至117頁），並有苗栗縣警察局苗栗分局檢送之
    道路交通事故調查資料在卷可稽（見本院卷第35至52頁）。
    而被告經合法通知，未於言詞辯論期日到場爭執，復未提出
    書狀供本院斟酌，本院審酌上開證據，堪信原告之主張為真
    實。
四、按汽車、機車或其他非依軌道行駛之動力車輛，在使用中加
    損害於他人者，駕駛人應賠償因此所生之損害。民法第191
    條之2前段定有明文。次按汽車行至無號誌或號誌故障而無
    交通指揮人員指揮之交岔路口，支線道車應暫停讓幹線道車
    先行。未設標誌、標線或號誌劃分幹、支線道者，少線道車
    應暫停讓多線道車先行；車道數相同時，轉彎車應暫停讓直
    行車先行；同為直行車或轉彎車者，左方車應暫停讓右方車
    先行。但在交通壅塞時，應於停止線前暫停與他方雙向車輛
    互為禮讓，交互輪流行駛。道路交通安全規則第102條第1項
    第2款定有明文。被告於前揭時、地駕駛車輛轉彎時，並無
    不能注意之情事，卻仍疏未禮讓直行車即系爭車輛致生本件
    事故，依上開規定，自應負損害賠償責任。再按不法毀損他
    人之物者，被害人得請求賠償其物因毀損所減少之價額。民
    法第196條定有明文。依前揭規定請求賠償物被毀損所減少
    之價額，得以修復費用為估定之標準，但以必要者為限，而
    修理材料以新品換舊品，應予折舊（最高法院77年度第9次
    民事庭會議決議參照）。查系爭車輛出廠年月為98年9月（
    未載日者以15日計算），有行車執照附卷可佐（見本院卷第
    17頁），截至事故發生日即109年11月6日止，已使用11年1
    月22日。系爭車輛之修復費用，依原告所提估價單之記載，
    其中零件費用為1萬7,800元（見本院卷第25、111頁），應
    予折舊，方屬公允。依行政院所頒固定資產耐用年數表及固
    定資產折舊率之規定，【非運輸業用客車、貨車】之耐用年
    數為5年，依定率遞減法每年折舊1000分之369，其最後1年
    之折舊額，加歷年折舊累計額，其總和不得超過該資產成本
    原額之10分之9，而系爭車輛已使用11年餘，爰以10分之9計
    算折舊額。則零件扣除折舊後之修復費用估定為1,780元（
    計算式：17,800-17,800×9/10＝1,780），再加計不扣除折舊
    之工資、烤漆9,200元（見本院卷第25、27、115頁），合計
    之必要修復費用應為1萬0,980元（計算式：1,780＋9,200＝10
    ,980）。
五、被害人應負與有過失責任，減輕被告之賠償金額：
  ㈠按損害之發生或擴大，被害人與有過失者，法院得減輕賠償
    金額，或免除之。民法第217條第1項定有明文。復按行經設
    有彎道、坡路、狹路、狹橋、隧道、學校、醫院標誌之路段
    、道路施工路段、泥濘或積水道路、無號誌之交岔路口及其
    他人車擁擠處所，或因雨霧致視線不清或道路發生臨時障礙
    ，均應減速慢行，作隨時停車之準備；汽車行駛時，駕駛人
    應注意車前狀況及兩車並行之間隔，並隨時採取必要之安全
    措施，不得在道路上蛇行，或以其他危險方式駕車。道路交
    通安全規則第93條第1項第2款及第94條第3項分別定有明文
    。所謂「採取必要之安全措施」，包括對於發現車前危險狀
    況時，減速慢行，作隨時停車之準備，亦即減速到隨時可以
    停止前進的程度，以防免該危險之發生；故雖未超過速限，
    然如以該低於速限之速度行駛，仍未能即時煞停車輛，以避
    免或降低該危險狀況之發生，即難認符合前開交通安全規則
    的要求。
　㈡查，系爭事故發生時間為8時25分，有日間光線，且天氣晴朗
    且地面乾燥，此為林誼雯所自陳，復有現場照片在卷可憑（
    見本院卷第39、45頁），而系爭路口為無號誌路口，亦有上
    開照片在卷可憑無誤（見本院卷第45頁），復以林誼雯於警
    詢中自陳：我行經該路口的時候我有減速慢行；我看到對方
    在路口查看左右有無來車，有沒有停下來我沒有印象了，我
    就繼續往前行駛；（肇事前你正在車上作何事情？發現危險
    狀況時你採取何種反應措施？）；沒有，我當時覺得對方應
    停下來在查看路口交通狀況，所以我沒有覺得危險的狀況，
    我就繼續往前行駛，是於撞到的時候我才知道發生交通事故
    等語（見本院卷第40頁），可見系爭車輛行至系爭路口已注
    意到被告車輛，即應減速慢行以便做好隨時煞停之準備，惟
    系爭車輛卻未減速慢行，以致未能即時煞停之情形下發生系
    爭事故，堪認被害人確有未減速慢行之過失，為事故發生之
    原因，自亦應負相當之肇事責任。
　㈢是本院綜合衡量雙方過失行為所造成損害之原因力強弱及雙
    方過失之輕重，認被害人、被告應對系爭事故之發生各負擔
    30％、70％之過失責任，應屬合理。是系爭車輛受損而得請求
    被告給付之修復費用為7,686元（計算式：10,980×70％＝7,68
    6），逾此範圍之請求，則為無理由。
六、按被保險人因保險人應負保險責任之損失發生，而對第三人
    有損害賠償請求權者，保險人得於給付保險金後，代位行使
    被保險人對於第三人之請求權。保險法第53條第1項前段定
    有明文。而此項法定代位權之行使，有債權移轉之效果，故
    於保險人給付賠償金額後，被保險人對於第三人之請求權即
    移轉於保險人（最高法院69年度台上字第923號判決意旨）
    。本件原告已依保險契約賠付系爭車輛之修復費用，依前開
    說明，其自得代位行使被保險人對被告之損害賠償請求權。
    從而，原告依侵權行為及保險代位法律關係，請求被告給付
    7,686元，及自起訴狀繕本送達翌日即110年12月14日（110
    年11月23日公示送達，110年12月13日生效，見本院卷第101
    頁）起至清償日止，按週年利率5％計算之利息，為有理由，
    應予准許。逾此範圍之請求，為無理由，應予駁回。
七、本件原告勝訴部分，係適用小額程序所為被告敗訴之判決，
    依民事訴訟法第436條之20規定，應依職權宣告假執行。
八、本件事證已臻明確，原告其餘攻擊防禦方法及所提證據，經
    核與判決結果不生影響，爰不另逐一論駁。
九、訴訟費用負擔之依據：民事訴訟法第79條。
中    華    民    國   110    年    12    月    29    日
                  苗栗簡易庭  法  官  顏碩瑋
以上正本係照原本作成。
如不服本判決，應於判決送達後20日內，以判決違背法令為理由
，向本院提出上訴狀並表明上訴理由，及須按他造當事人之人數
附繕本。如委任律師提起上訴者，應一併繳納上訴裁判費。
上訴理由應表明：
一、原判決所違背之法令及其具體內容。
二、依訴訟資料可認為原判決有違背法令之具體事實。
如未表明上訴理由者，應於上訴後20日內向本院提出上訴理由。
                              書記官  陳慧玲
中　　華　　民　　國　　110 　年　　12　　月　　29　　日